臺灣彰化地方法院民事裁定
110年度監宣字第34號
聲  請  人  林惠蘭  


相  對  人  林秉軒  

關  係  人  林惠嫺  

上列聲請人聲請監護宣告事件，本院裁定如下：
    主    文
宣告林秉軒（男，民國00年0月00日生，身分證統一編號：Z0000
00000號）為受監護宣告之人。
選定林惠蘭（女，民國00年0月00日生，身分證統一編號：Z0000
00000號）為受監護宣告之人之監護人。
指定林惠嫺（女，民國00年00月00日生，身分證統一編號：Z000
000000號）為會同開具財產清冊之人。
聲請程序費用由受監護宣告之人負擔。
    理    由
一、聲請意旨略以：聲請人林惠蘭係相對人林秉軒之姊，相對人
    於民國109年11月許因一氧化碳中毒，致不能為意思表示或
    受意思表示，或其能辨識其意思表示之效果不足，有親屬系
    統表、同意書、衛生福利部彰化醫院病症暨失能診斷證明書
    、衛生福利部彰化醫院診斷證明書、戶籍謄本等件為證，爰
    聲請准予裁定相對人為受監護宣告之人，並請求選定聲請人
    林惠蘭為相對人之監護人，同時指定關係人即相對人之姊林
    惠嫺為會同開具財產清冊之人等語。
二、按對於因精神障礙或其他心智缺陷，致不能為意思表示或受
    意思表示，或不能辨識其意思表示之效果者，法院得因本人
    、配偶、四親等內之親屬、最近一年有同居事實之其他親屬
    、檢察官、主管機關或社會福利機構之聲請，為監護之宣告
    ，民法第14條第1項定有明文。次按受監護宣告之人應置監
    護人。法院為監護之宣告時，應依職權就配偶、四親等內之
    親屬、最近一年有同居事實之其他親屬、主管機關、社會福
    利機構或其他適當之人選定一人或數人為監護人，並同時指
    定會同開具財產清冊之人。法院為前項選定及指定前，得命
    主管機關或社會福利機構進行訪視，提出調查報告及建議。
    監護之聲請人或利害關係人亦得提出相關資料或證據，供法
    院斟酌。法院選定監護人時，應依受監護宣告之人之最佳利
    益，優先考量受監護宣告之人之意見，審酌一切情狀，並注
    意下列事項：(一)受監護宣告之人之身心狀態與生活及財產
    狀況。(二)受監護宣告之人與其配偶、子女或其他共同生活
    之人間之情感狀況。(三)監護人之職業、經歷、意見及其與
    受監護宣告之人之利害關係。(四)法人為監護人時，其事業
    之種類與內容，法人及其代表人與受監護宣告之人之利害關
    係，民法第1110條、第1111條、第1111條之1分別定有明文
    。
三、經查，聲請人主張之上開事實，業據其提出親屬系統表、同
    意書、衛生福利部彰化醫院病症暨失能診斷證明書、衛生福
    利部彰化醫院診斷證明書、戶籍謄本等件為證。又經本院在
    鑑定人衛生福利部彰化醫院陳羿行醫師前訊問相對人，經詢
    問相對人，相對人無法言語，請相對人用眨眼方式表達時，
    有時有反應，有時沒有反應。又鑑定人當場具結鑑定陳述：
    初步判斷相對人腦部應有損傷，詳細鑑定另陳鑑定報告書等
    語，有本院訊問筆錄可佐。另經本院囑託衛生福利部彰化醫
    院鑑定結果，認為：「(一)醫學上的診斷：診斷名：腦傷 
    認知功能障礙。障礙程度：極重度。(二)生活狀況及現在身
    心狀態：1.日常生活狀況：日常生活活動：個案無法言語 
    表達，進食需鼻胃管餵食，大小便無法控制，生活仰賴他 
    人照顧。經濟活動能力：無進行經濟活動之能力。社會性：
    極重度障礙，無有效互動。2.身體狀態：個案臥床，叫喚沒
    有反應。3.精神狀態：（1）意識/溝通性：意識障礙，無有
    效表達能力。（2）記憶力：無法施測。（3）定向力：無法
    施測。（4）計算能力：無法回應。（5）理解、判斷力：無
    法回應。（6）認知功能檢查：意識障礙，無法評估認知功
    能。(三)有關判斷能力判定之意見：不能管理處分自己財產
    。判定的根據：個案認知功能已明顯受損，造成原因可能為
    燒炭及原本之愛滋病，目前意識障礙已將近3個月，病情表
    現是持續退化而非逐漸改善。(四)回復可能性說明：短期內
    恢復的可能性低。說明：因腦傷嚴重，恢復可能性低。(五)
    鑑定判定及說明：【鑑定判定】1.基於受鑑定人因腦傷至認
    知功能受損，個案目前理解能力、表達能力及判斷能力皆有
    重度障礙，以致個案不能管理處分自己的財產，且短期內回
    復之可能性很低。2.其障礙之程度，不能為意思表示或受意
    思表示，且不能辨識其意思表示結果，可為監護宣告。」等
    語，有衛生福利部彰化醫院民國110年3月26日彰醫精字第11
    00500122號函附成年監護鑑定書可稽。堪認相對人因精神障
    礙或其他心智缺陷，致不能為意思表示或受意思表示，亦不
    能辨識其意思表示之效果。故本件聲請監護宣告為有理由，
    應予准許，爰宣告相對人為受監護宣告之人。
四、本件相對人既經監護宣告，業如前述，揆諸前揭規定，自應
    為其選定監護人及指定會同開具財產清冊之人。查聲請人、
    關係人林惠嫺為相對人之姊。聲請人及關係人均同意由聲請
    人擔任監護人，並同意指定關係人林惠嫺為會同開具財產清
    冊之人，有親屬系統表、同意書、戶籍謄本為證。本院審酌
    聲請人、關係人林惠嫺為相對人之姊，與相對人關係非常密
    切，由渠等分別擔任相對人之監護人、會同開具財產清冊之
    人，應符合相對人之最佳利益，爰裁定如主文第2、3項所示
    。
五、末依民法第1113條準用同法第1099條、第1099條之1之規定
    ，於監護開始時，監護人林惠蘭對於受監護宣告之人林秉軒
    之財產，應會同關係人林惠嫺於2個月內開具財產清冊，並
    陳報法院，於開具完成並陳報法院前，監護人對於受監護宣
    告之人之財產，僅得為管理上必要之行為，併此指明。
六、訴訟費用負擔之依據：家事事件法第164條第2項。　　
中　　華　　民　　國　　110 　年　　4 　　月　　14　　日
                    家事法庭  法　官  陳明照
以上正本係照原本作成。　　　　　　　 
如不服本裁定，應於送達後10日內向本院提出抗告狀，並繳納抗
告費新臺幣1,000元。
中　　華　　民　　國　　110 　年　　4 　　月　　14　　日
                              書記官  姚怡蕙